【裁判字號】    99,台上,5756
【裁判日期】    990916
【裁判案由】    妨害性自主
【裁判全文】
最高法院刑事判決            九十九年度台上字第五七五六號
上  訴  人  台灣高等法院檢察署檢察官
上  訴  人
即  被  告  甲○○
選任辯護人  林清漢律師
上列上訴人等因被告妨害性自主案件，不服台灣高等法院中華民
國九十七年十月十六日第二審判決（九十六年度上訴字第四六八
八號，起訴案號：台灣桃園地方法院檢察署九十五年度少連偵字
第一三八號），提起上訴，本院判決如下：
    主  文
原判決撤銷，發回台灣高等法院。
    理  由
本件原判決認定上訴人即被告甲○○有原判決所記載之犯罪事實
，因而撤銷第一審之科刑判決，改判變更檢察官起訴法條，論處
被告成年人故意對於少女利用其酒醉之情形，不能抗拒而為猥褻
之行為罪刑。固非無見。
惟查：(一)法院之判決基礎，必須與卷內證據資料相符合，方稱適
法。倘其判斷所憑者，不符合卷證資料，即有證據上理由矛盾之
違誤。本件原判決認定被告於民國九十五年七月一日上午八時許
，利用Ａ女（七十○年○月十○日生；姓名年籍資料在卷）酒醉
熟睡不知抗拒之機會，基於乘機猥褻之犯意，將Ａ女全身衣服褪
去觀看，以此手段對Ａ女猥褻得逞，而有刑法第二百二十五條第
二項乘機猥褻少女之犯行。固於理由三(四)說明被告就未脫去Ａ女
衣服之回答，均呈情緒波動之不實反應，有卷附桃園縣政府警察
局測謊鑑定報告所載可證，顯見被告就此二問題之回答，確屬說
謊，可知趁Ａ女已然無意識無反抗力之際，褪去Ａ女全身衣物之
人，確係被告無訛等旨。若均無訛，係以卷附桃園縣政府警察局
九十五年十一月十七日桃警鑑字第０九五０００八四四三號函所
附被告之測謊鑑定書為其依據。惟該鑑定書之「鑑定結果」欄下
記載「甲○○於測前會談否認案發當天有和她（代號編號000000
00）性交，經測試結果，呈不實反應」，「測試主題」為「是否
有和她（代號編號00000000）性交」，並說明「二分析受測人圖
譜反應受測人對問題(一)(二)呈不實反應。(一)你和她性交嗎？答：沒
有。(二)當天你有和她性交嗎？答：沒有。」（偵查卷第七十五頁
、第七十六頁）。是依該鑑定書之內容，係以被告與Ａ女有無性
交為範圍，且似無隻字片語言及被告褪除Ａ女全身衣服之行為。
原判決未說明此鑑定事項與所認定猥褻之事實具有如何之關聯性
，逕採文義不同之鑑定報告為認定被告犯行之基礎，自有證據上
理由矛盾之違法。(二)審理事實之法院，對於案內一切證據，除認
為不必要者外，均應詳為調查，然後基於調查所得之心證，以為
判斷事實之基礎，如有應行調查之證據未經依法調查，或證據雖
已調查而其內容尚未明瞭者，遽行判決，即有應於審判期日調查
之證據而未予調查之違法。又刑法上所稱之性交，係指非基於正
當目的，而以性器進入他人之性器、肛門或口腔，或使之接合之
行為；以及以性器以外之其他身體部分或器物，進入他人之性器
、肛門，或使之接合之行為。所謂之猥褻行為，則係指性交以外
足以興奮或滿足性慾之一切色情行為而言。兩者行為態樣有異，
法律上之評價亦不相同，自應予以區別。行為人若基於乘機性交
之犯意，對被害人著手實行猥褻之行為，而於尚未完成性交行為
時其犯行即已中斷，因其所實行之猥褻行為，係其欲完成性交之
犯罪目的前，為滿足同一色慾目的之階段行為，自應論以乘機性
交未遂罪；必以其單純基於乘機猥褻之犯意，且僅著手實行性交
以外之猥褻行為，始應論以乘機猥褻罪。故行為人究應成立乘機
性交未遂罪或乘機猥褻罪，自應視其主觀上之犯意如何為斷。本
件起訴書雖記載檢察官認被告行為係犯刑法第二百二十一條第二
項之罪嫌，然經檢察官於第一審當庭陳明變更起訴法條為刑法第
二百二十五條第三項、第一項之乘機性交未遂罪（第一審卷第三
十二頁），原判決論處被告成年人對少女乘機猥褻罪刑，惟對於
被告行為時有無具備檢察官所指之性交意圖一節，未予詳察並於
理由內為完備之說明，已有證據調查未盡與理由不備之違法。又
原判決事實欄認定被告將Ａ女之全身衣服褪去觀看，以此手段對
Ａ女猥褻得逞等情，似謂被告將Ａ女之全身衣服褪去並觀看，已
該當於刑法第二百二十五條第二項「猥褻」之要件，且被告對Ａ
女亦僅實行褪除全身衣服之行為，然理由三(五)說明被告係趁Ａ女
因酒醉疲累無甚意識之際之機會，將Ａ女衣物盡皆褪加以猥褻等
語（原判決第十五頁末第五行起），則似謂被告意在對Ａ女加以
猥褻而將Ａ女之衣物褪除，與事實欄關於猥褻部分之記載，未盡
相符。而被告如何具體對Ａ女實行猥褻？若確有猥褻Ａ女無誤，
究竟係本於性交或猥褻之意圖所為，均關係被告成立何罪名之認
定，即有根究明白之必要，原判決未予釐清，逕論處被告成年人
對少女乘機猥褻罪刑，自有應於審判期日調查之證據而未予調查
之違誤。以上或為檢察官及被告上訴意旨所指摘，或屬本院得依
職權調查之事項，應認原判決有撤銷發回更審之原因。
據上論結，應依刑事訴訟法第三百九十七條、第四百零一條，判
決如主文。
中    華    民    國  九十九  年    九    月   十六   日
                      最高法院刑事第十二庭
                          審判長法官  黃  一  鑫
                                法官  張  春  福
                                法官  林  勤  純
                                法官  陳  國  文
                                法官  宋  明  中
本件正本證明與原本無異
                                      書  記  官
中    華    民    國  九十九  年    九    月  二十四  日
                                                      Q

司法院資訊處製作；財團法人民間司法改革基金會備份。
